【裁判字號】    97,易,239
【裁判日期】    970722
【裁判案由】    毀棄損壞
【裁判全文】
臺灣雲林地方法院刑事判決               97年度易字第239號
公  訴  人  臺灣雲林地方法院檢察署檢察官
被      告  甲○○
            戊○○
上列被告因毀棄損壞案件，經檢察官提起公訴（96年度偵字第44
62號、97年度偵字第1512號），本院判決如下：
    主  文
甲○○、戊○○均無罪。
    理  由
一、公訴意旨略以：被告戊○○與甲○○之父即案外人林元泉共
    有之雲林縣西螺鎮○○段565 之4 地號土地與告訴人張玉文
    所有之同地段1579地號土地毗鄰。告訴人因其1579地號土地
    之地勢較低，經填土增高後導致灌溉之水流自該地東北角流
    失，遂於民國96年1 月間某日，僱工在1579地號及相鄰之15
    80地號土地北側興建擋土磚牆。詎被告2 人認為告訴人此舉
    妨害該565 之4 地號（起訴書誤載為「656-4 」地號土地）
    之灌溉，竟共同基於毀損該磚牆之犯意聯絡，於翌日晚間某
    時，共同以鐵鎚將甫砌成之該磚牆敲毀，致令不堪使用，足
    生損害於告訴人。檢察官因而認為被告2 人涉犯刑法第354
    條之毀損罪嫌。
二、按犯罪事實應依證據認定之，無證據不得認定犯罪事實；另
    不能證明被告犯罪者，應諭知無罪之判決，刑事訴訟法第15
    4 條第2 項、第301 條分別定有明文。又刑事訴訟法上所謂
    認定犯罪事實之證據，係指足以認定被告確有犯罪行為之積
    極證據而言，該項證據自須適合於被告犯罪事實之認定，始
    得採為斷罪資料；而認定不利於被告之事實，須依積極證據
    ，苟積極證據不足為不利於被告事實之認定時，即應為有利
    於被告之認定，更不必有何有利之證據。且刑事訴訟上證明
    之資料，無論其為直接或間接證據，均須達於通常一般之人
    均不致有所懷疑，而得確信其為真實之程度，始得據為有罪
    之認定，若其關於被告是否犯罪之證明未能達此程度，而有
    合理懷疑之存在，致使無從形成有罪之確信，根據無罪推定
    原則，即應為被告無罪判決之諭知（最高法院30年上字第81
    6 號、76年臺上字第4986號、92年臺上字第128 號判例要旨
    參照）。
三、檢察官之舉證：
  (一)告訴人在檢察事務官面前之陳述筆錄。
  (二)告訴人之夫丁○○在檢察事務官面前之陳述筆錄。
  (三)對於現場照片3 張。
  (四)地籍圖謄本1 份。
  (五)雲林縣西螺鎮○○段第1579地號之土地登記謄本1紙。
  (六)雲林縣西螺鎮○○段第565之4地號之土地登記謄本1紙。
  (七)雲林縣西螺鎮○○段第1580地號之土地登記謄本1紙。
四、經查：
  (一)證據能力部分：
  1.告訴人及丁○○在檢察事務官面前所為之陳述（見他卷第15
    頁至第16頁；偵卷第9 頁），屬被告以外之人在審判外之陳
    述，為傳聞證據，被告2 人在本院審理中均表示不同意該陳
    述筆錄作為證據使用（見本院卷第29頁反面、第85頁），本
    院認告訴人與丁○○在檢察事務官面前所為之陳述內容，與
    彼等在本院審判中所為之證述情節相符，故本院認彼等在檢
    察事務官面前之證述筆錄，不再列為證據調查（見本院卷第
    85 頁） ，則有無證據能力，亦不再論究。
  2.又被告以外之人於審判外之陳述，雖不符刑事訴訟法第159
    條之1 至之4 等4 條規定，而經當事人於審判程序同意作為
    證據，法院審酌該陳述作成時之情況，認為適當者，亦得作
    為證據，刑事訴訟法第159 條之5 第1 項定有明文。經查，
    本判決後開所引用之其餘各該被告以外之人於審判外之陳述
    ，屬傳聞證據，原則上不得作為證據使用，惟被告2 人在本
    院準備程序及審判期日均表示同意作為證據使用（見本院卷
    第17頁反面至第18頁、第30頁、第47頁反面、第86頁反面）
    ，本院審酌上開證據製作時之情況，並無違法不當之情事，
    認為以之作為證據應屬適當，揆諸前開規定，應認該等供述
    證據例外均有證據能力。
  (二)證明力部分：
    訊據被告2 人均堅決否認有公訴人所指之毀損犯行，被告甲○○辯稱：我沒有破壞該磚牆，我當時也沒有跟告訴人有任
    何土地糾紛存在，如果我不同意搭蓋該磚牆，早在告訴人搭
    蓋該磚牆時就出面阻止，何必後來再來破壞等語；被告戊○○則辯稱：我那時在開大貨車，常常早出晚歸，磚牆遭破壞
    的事情我不清楚等語。經查：
  1.告訴人及丁○○於96年過年前某日，在告訴人所有前述1579
    地號之土地上，搭蓋磚牆一道（使用面積約為4.08平方公尺
    ），與林順發所有雲林縣西螺鎮○○段1581地號之土地相鄰
    ，但與被告戊○○所有（僅有10分之1 的應有部分）之1580
    地號土地並未相連，然告訴人及丁○○所搭建之磚牆卻於翌
    日早晨發現已傾塌等事實，業據告訴人及丁○○在本院審判
    中到庭以證人身分證述綦詳（見本院卷第65頁至第77頁反面
    ），復有雲林縣西螺鎮地政事務所97年5 月5 日土地複丈成
    果圖、地籍圖騰本與現場照片3 張附卷可稽（見本院97年度
    附民字第25號卷第5 頁；他卷第3 頁至第4 頁、第7 頁至第
    8 頁、第11頁；本院卷第27頁），堪信為真實。
  2.關於該磚牆傾塌之原因，丁○○在本院審理中先證稱：我當
    天早上（即磚牆蓋好之隔天）7 點多去巡視田地時，正好看
    到被告2 人「正持鐵鎚在敲打磚牆」，我質問被告2 人為何
    要破壞該磚牆，被告2 人都講說他們是故意的，因為我疊到
    他們的農田，所以他們不要讓我作農事，我還有回去拿照相
    機拍照（見本院卷第65頁反面至第66頁反面），但隨改口證
    稱：當天我看到被告2 人都拿著鐵鎚站在田裡面，那時磚牆
    「已經被破壞了」，所以我沒辦法阻止（見本院卷第66頁至
    第69頁反面），復又證稱：我看到的時候，被告2 人是站在
    附近溝渠（即雲林縣西螺鎮○○段第1579之1 地號之土地上
    鋪蓋之排水溝）中間，不是站在田邊（見本院卷第68頁反面
    至第69頁），旋又改證：那天是被告戊○○拿鐵鎚，被告甲○○沒有拿鐵鎚，只是站在旁邊（見本院卷第72頁反面）。
    則丁○○就被告2 人有無、何時、由何人手持鐵鎚站在田邊
    敲打該磚牆等事，前後證述反覆不一，已有瑕疵。若丁○○
    證稱被告2 人正持鐵鎚敲打磚牆為真，由其證詞內容實難得
    知丁○○與被告2 人在現場有何爭執，丁○○有何阻止被告
    2 人破壞磚牆卻不敵之情事，則丁○○何以未立即阻止被告
    2 人敲打該磚牆，防止損害繼續擴大，反而一反常態地選擇
    返家拿照相機拍照取證？且拍照之內容（見他卷第11頁），
    均未攝得被告2 人？又所攝得坍塌之磚牆，亦均未見有何破
    損缺角之磚塊或碎屑斷片，反而磚頭個個分明，磚頭上附著
    之混凝土亦層層完整，未見有鐵鎚一擊一鎚之跡象，是該磚
    牆豈為被告2 人賣力持一般鐵鎚敲打所致？又被告2 人若真
    有破壞該磚牆之意，理應選擇在深夜或其他不易為他人察覺
    之時段為之，為何肆無忌憚地選在一般農民上工種作農作物
    之時點而為？另若丁○○證稱被告2 人在破壞磚牆完畢後仍
    待在現場為其親睹乙事屬實，何以被告2 人在破壞該磚牆後
    仍大搖大擺站在現場，不願離去？再者，若丁○○確親睹被
    告2 人手持鐵鎚破壞其辛苦搭蓋之磚牆，理當對被告2 人破
    壞磚牆之景象印象深刻，但丁○○卻在本院審判中證稱：我
    不清楚當天被告2 人穿何種衣服，顏色我也不清楚（見本院
    卷第68頁反面），亦顯與常情相違，故丁○○之前述證詞有
    以上不合情理之處，，且前後不一，究係何者為真，無從憑
    判。告訴人在本院審理中雖復堅證該磚牆是被告2 人磚牆建
    蓋完畢當晚手持鐵鎚敲打破壞（見本院卷第76頁反面至第77
    頁），但告訴人在蓋好磚牆之當天晚上即隻身前往臺北，迄
    至隔天早上接到丁○○之電話後，才匆匆趕回，故該磚牆遭
    被告2 人破壞乙事，是告訴人聽丁○○轉述才知等情，業據
    丁○○證述明確（見本院卷第73頁），復經告訴人證述屬實
    （見本院卷第78頁反面），是告訴人所證被告2 人敲毀該磚
    牆之證詞，顯然是告訴人聽聞而來，則若丁○○確親見被告
    2 人在磚牆蓋好翌日即持鐵鎚破壞之，並對告訴人據實以告
    ，何以告訴人會堅認被告2 人破壞該磚牆之時間係在蓋好磚
    牆「當晚」，而非「翌日」？而與丁○○之上開證詞不同？
    益徵前述證人之證詞破綻百出，彼此矛盾，難以遽採為不利
    於被告2 人之認定。
  3.檢察官雖以該1579地號之土地與同地段1580地號之土地相連
    ，且因為告訴人所搭建之磚牆妨礙同地段565 之4 地號土地
    之灌溉，直指被告2 人有毀損該磚牆之動機。惟查，該磚牆
    所在位置係在該1579地號上，與案外人林順發所有之1581地
    號土地毗鄰而居，與被告戊○○所有之1580地號土地並未相
    連，業如前述，該磚牆自對該1580地號土地之使用毫無影響
    。又該565 之4 地號土地上確有獨立灌溉設施，不受該磚牆
    有無建造之影響等事實，有本院另案（被告甲○○被訴竊佔
    告訴人土地一案）至現場履勘時所拍攝之照片在卷可查（見
    本院卷第43頁）。況且，被告2 人復自承在案發當時並未與
    告訴人或丁○○就1579地號之土地有任何土地糾紛存在（見
    本院卷第73頁反面、第75頁），則檢察官以上述理由認被告
    2 人有毀損該磚牆之動機云云，已嫌速斷。再丁○○在本院
    審判中證稱：在搭蓋磚牆之時，被告甲○○有在場目擊，但
    沒有出面阻止（見本院卷第68頁），衡情若被告甲○○對告
    訴人、丁○○搭建磚牆之舉甚為不滿，自可在該磚牆搭建未
    完工之時，即出面勸阻或制止，何以要在磚牆完成之後花費
    勞力、時間加以破壞，還要因此身惹刑責？亦足見被告2 人
    對於告訴人、丁○○要否搭建磚牆乙事，並無任何利害關係
    存在。檢察官另以被告甲○○被訴竊佔告訴人1579地號土地
    ，認其2 人長久以來已有嫌隙存在，認此部分亦為被告甲○○之犯罪動機，然而，被告甲○○另案涉嫌竊佔告訴人1579
    之1 地號土地之時間點，係在96年5 月間，晚於本案發生時
    ，與本案土地標的也不相同，此為本院職務上已知之事實（
    該案已訂於97年7 月29日進行審判），顯不能採為認定本案
    被告2 人犯罪動機存在之依據。
  4.檢察官復以告訴人因磚牆遭毀損乙事，向被告2 人提起民事
    訴訟請求損害賠償，業經本院判決被告2 人應連帶給付告訴
    人新臺幣19,920元在案，認被告2 人確有前述犯行。惟民事
    訴訟程序採辯論主義，對於待證事實之認定，採優勢證據法
    則，與刑事訴訟程序對於犯罪事實之認定，受嚴格證明之拘
    束，迥不相謀，且民事判決中所認定之事實，係當事人所信
    賴之真實，非當然即係客觀發生之事實，與刑事訴訟之目的
    ，係在發現客觀真實，也不相同，本院本不受該民事判決之
    拘束。況該民事案件中認定被告2 人前述毀損行為屬實之依
    據，係以前里長陳銘露在該案審理中證稱：「我有看到磚牆
    被破壞後的樣子，是原告的的配偶丁○○叫我來看，總共被
    破壞3 次，但是我沒有看到是何人破壞磚牆；其中第2 次我
    到現場時有看到戊○○、丁○○在爭吵，戊○○還一面爭吵
    ，一面用腳踢被毀損的磚牆。」為主要基礎，此有本院97年
    度訴字第15號民事判決書附卷供參（見本院卷第96頁至第97
    頁反面）。但從陳銘露之前揭證述內容可知，陳銘露自始也
    未曾目睹被告2 人有何毀損磚牆之舉。至被告戊○○雖事後
    （即磚牆第2 次被破壞後，與本案起訴磚牆第3 次遭破壞之
    事實並非同一）在現場以腳踢倒塌之磚塊，但此乃係因為其
    被里長叫至現場時，不滿告訴人持續譏笑怒罵，一時氣憤難
    平所為，此經被告戊○○供認在卷（見本院卷第89頁），參
    諸告訴人因土地糾紛與案外人廖義（即丁○○之叔叔）、乙○（即廖義之配偶）相處不睦，告訴人即對廖義、乙○辱罵
    稱：「義仔你好死了啦（臺語發音），墓碑給你噴好了，廖
    義你倆（含其妻乙○）可去死了啦，無爛鳥（臺語，指男性
    生殖器）的，這是我的地，你快去死啦。」而由臺灣雲林地
    方法院檢察署檢察官以涉犯公然侮辱罪嫌將告訴人提起公訴
    ，有該案起訴書附卷足憑（見本院卷第92頁至第93頁）。告
    訴人在本院審判中也不時大聲咆哮，怒瞪法官，導致訴訟程
    序中斷（見本院卷第82頁），甚至在另案（前述竊佔案件）
    準備程序中以「幼齒」、「少年耶」等輕蔑之詞形容法官，
    足見告訴人口無遮攔，遇事不如己意，即情緒激動而叫罵，
    與鄰居相處也常惹事端等情，可明被告戊○○上述證述內容
    之可信，當不能反推該磚牆即係被告2 人所搗毀甚明。抑有
    進者，若該磚牆確為他人手持鐵鎚破壞，傾塌之磚塊理應呈
    現不規則崩裂形狀，但細究卷附磚牆被敲毀之照片（見他卷
    第11頁）可知，現場掉落一地之磚頭形狀均完好如初，已凝
    固之水泥完整覆蓋在磚頭表面，均已敘明在前，佐以告訴人
    及丁○○均無土木建築之技術背景，告訴人甚至表示其不會
    疊磚牆（見本院卷第76頁反面），則該磚牆也不能排除是砌
    建未牢固，而受自然力（如強風）或地勢不平之影響而坍塌
    。當不能遽將磚牆坍塌之肇因歸咎於被告2 人所為。
  5.至被告及告訴人之鄰居乙○雖在本院審判中證稱：該磚牆是
    告訴人是自己拿鐵鎚敲壞的（見本院卷第84頁），但告訴人
    既花費許多勞力、時間、費用搭建磚牆，何以會在磚牆建好
    後親自搗毀？故其證詞也有不合情理之處。稽以乙○前受告
    訴人以不雅之詞辱罵，業如前述，甚至被告訴人提起毀損告
    訴，有該不起訴處分書在卷可考（見本院卷第94頁至第95頁
    ），是其2 人已有素怨，乙○所證是否公允真實，尚有可議
    。再者，乙○在本院尚未提示相關照片供其觀覽時，即迅速
    為前述證言（見本院卷第84頁反面），則乙○之證詞是否公
    正客觀，毫無偏頗？實啟人疑竇。尚難執此為有利於被告2
    人之認定，特予說明。
五、綜上所陳，本院依據檢察官所提出之證據資料及調查證據之
    結果，認被告2 人是否有檢察官所指之毀損犯行，尚有合理
    懷疑存在，被告2 人辯稱並無毀損該磚牆等語，並非不能採
    信。檢察官既然不能證明被告2 人確有其所指之前揭犯行存
    在，核諸前揭法條及判例要旨，自應為被告2 人無罪之諭知
    。
六、依刑事訴訟法第301 條第1 項，判決如主文。
本案經檢察官丙○○到庭執行職務。
中    華    民    國    97    年    7     月    22    日
                  刑事第五庭  審判長法  官 侯 廷 昌
                                    法  官 藍 家 偉
                                    法  官 王 紹 銘
以上正本證明與原本無異。
如不服本判決，應於收受本判決後10日內向本院提出上訴書狀，
並應敘述具體理由。如未敘述上訴理由者，應於上訴期間屆滿後
20 日 內向本院補提理由書狀（均須按他造當事人之人數附繕本
）「切勿逕送上級法院」。
                                    書記官 王 秀 如
中    華    民    國    97    年    7     月    22    日


司法院資訊處製作；財團法人民間司法改革基金會備份。
